臺灣臺北地方法院交通事件裁定　　　　100年度交聲字第247號
原處分機關　臺北市交通事件裁決所
異　議　人
即受處分人　陳章耀
上列異議人即受處分人因違反道路交通管理處罰條例案件，對於
臺北市交通事件裁決所民國100年3月14日所為之裁決處分（處分
案號：北市裁罰字第裁22-C00000000號），聲明異議，本院裁定
如下：
    主  文
原處分撤銷。
陳章耀汽車駕駛人，行經有燈光號誌管制之交岔路口闖紅燈，處
罰鍰新臺幣壹仟捌佰元，並記違規點數點。
    理  由
一、原處分意旨略以：異議人即受處分人陳章耀（下稱異議人）
    於民國100年1 月23日15時10分許，騎乘車牌號碼CQZ-807號
    重型機車，在新北市三重區○○○路與信義西街口闖紅燈，
    為新北市政府警察局三重分局三重派出所警員以100年1月23
    日北警交字第C00000000 號舉發違反道路交通管理事件通知
    單（下稱舉發通知單）舉發，舉發通知單原載應到案日期為
    100 年2月7日，嗣經異議人提出申訴，原處分機關同意延後
    應到案期限為100年2月24日；異議人對原舉發雖有疑義，惟
    原處分機關調查後，仍認應依道路交通管理處罰條例第53條
    第1項、第63條第1項及違反道路交通管理事件統一裁罰標準
    表等規定，裁處異議人罰鍰新臺幣（下同）1,900 元，並記
    違規點數3點等語。
二、異議意旨略以：案發當日因為下雨，伊穿著雨衣，經過上開
    路口時，看到有人走，就跟著走，伊沒有看到號誌，不知道
    燈號是紅燈等語。
三、按汽車駕駛人，行經有燈光號誌管制之交岔路口闖紅燈者，
    處1,800元以上5,400元以下罰鍰。又按汽車駕駛人有第53條
    情形者，記違規點數3點。道路交通管理處罰條例第53條第1
    項、第63條第1項第3款分別定有明文。經查：
(一)異議人曾於100年1月23日15時10分許騎乘車牌號碼CQZ-807
    號重型機車，行經新北市三重區○○○路與信義西街口處，
    為警舉發「紅燈直行」之交通違規等情，為異議人所不爭執
    ，並有上開舉發通知單以及異議人提出之陳述書在卷可稽。
    又證人即舉發本件交通違規之警員鄭凱元於本院調查時具結
    證稱：「信義西街跟信義街為同一條，由文化北路分段，當
    時我行駛在信義街上往信義西街方向，當時我行駛方向為綠
    燈，經過三重區○○○路口的時候發現有台機車從文化北路
    闖紅燈過去，我就右轉文化北路在文化北路39巷口將這台機
    車CQZ807號重型機車攔停，我跟他說他有闖紅燈的行為，然
    後就依法告發，當時的駕駛人是在庭異議人。」、「我當時
    有看到信義街向信義西街的方向是綠燈，因此確定異議人行
    駛的方向是紅燈，異議人也沒有減速就直接衝過路口，我的
    方向跟異議人是垂直的。」等語明確（見本院卷第18頁背面
    至第19頁），此外並有證人鄭凱元提出之道路現場圖、其於
    案發後拍攝之現場照片（見本院卷第22、23頁）、舉發本件
    交通違規時之現場錄影光碟1 片，以及新北市政府警察局三
    重分局100年2月18日新北警重交申字第1000008644號函（見
    本院卷第10至11頁）附卷可佐。而證人鄭凱元與異議人並不
    相識，亦無嫌怨，衡情應無在到庭具結擔保其證言可信性之
    情況下，仍任意誣指異議人闖紅燈；參以本件違規時間為下
    午3 時許，係日間，而上開交岔路口道路非寬，復有現場照
    片附卷可參（見本院卷第22頁），證人鄭凱元當日係在行經
    上開交岔路口時，親身見聞異議人違規情形，對於本件交通
    違規當時之情節均能為清楚之陳述，其上開證述應堪採信，
    綜上足認異議人確有前開闖紅燈之違規事實甚明。
(二)異議人雖辯稱伊當時因穿著雨衣而無法看到燈號、前方亦有
    其他車輛直行通過路口云云。然查，駕駛人駕駛車輛或行人
    在道路上，應遵守道路交通標誌、標線、號誌之指示、警告
    、禁制規定，並服從執行交通勤務之警察或依法令執行指揮
    交通及交通稽查任務人員之指揮；汽車行駛至交岔路口，其
    行進、轉彎，應遵守燈光號誌或交通指揮人員之指揮；道路
    交通管理處罰條例第4條第1項、道路交通安全規則第102 條
    第1項第1款分別定有明文。又人民違反法律上之義務而應受
    行政罰之行為，法律無特別規定時，雖不以出於故意為必要
    ，仍須以過失為其責任條件；但應受行政罰之行為，僅須違
    反禁止規定或作為義務，而不以發生損害或危險為其要件者
    ，推定為有過失，於行為人不能舉證證明自己無過失時，即
    應受處罰（司法院大法官釋字第275 號解釋參照）。查證人
    鄭凱元於本院審理中證稱：當時天氣雖為陰天，但視線正常
    ，看得清楚，伊並未看到異議人之重型機車前面有其他車輛
    通過路口（見本院卷第19頁）；堪認事發當時並無不能注意
    交岔路口燈光號誌之情事，被告騎乘機車行經上開設有燈光
    管制號誌之交岔路口，自應遵守前揭規定，審慎注意當時路
    口之燈號為何，並依燈號行駛，而不得以其係跟隨其他車輛
    通過路口、當時穿著雨衣無法注意燈號等語卸責，否則，若
    駕駛人無視燈光管制號誌而逕自穿越交岔路口，極可能因闖
    紅燈而與依綠燈號誌直行通過路口之車輛發生碰撞，致釀成
    嚴重災害。是異議人上開所辯亦無足採。
四、綜上所述，異議人確有於上開時、地，騎乘前揭重型機車，
    行經有燈光管制之交岔路口闖紅燈之違規事實甚明。惟查，
    本件舉發通知單原載應到案日期為100 年2月7日，嗣經異議
    人提出申訴，原處分機關同意延後應到案期限為100年2月24
    日，有原處分機關之移送書以及原處分書在卷可稽（見本院
    卷第2、6頁）；本件異議人係於100 年2月9日提出申訴而到
    案聽候裁決，亦有異議人提出之交通違規案件陳述書附卷可
    參（見本院卷第8 頁），應認異議人係於期限內到案聽候裁
    決，依違反道路交通管理事件統一裁罰基準表所定標準，即
    應裁處罰鍰1,800 元；原處分機關既同意延後應到案期限，
    復依舉發通知單原載之應到案期限，認定異議人係逾越應到
    案期限30日以內，而對其裁處1,900 元之罰鍰，即有未洽。
    從而，異議人提出異議，雖無理由，惟原處分既有如上違誤
    之處，自應由本院撤銷原處分，並依道路交通管理處罰條例
    第53條第1項、第63條第1項第3 款之規定，以及道路交通管
    理事件統一裁罰基準表所定標準，對異議人裁處如主文第2
    項所示，以資適法。
五、依道路交通管理處罰條例第87條第2 項、道路交通事件處理
    辦法第19條前段，裁定如主文。
中    華    民    國    100    年    4    月    20    日
                  交通法庭  法  官  陳蒨儀
上正本證明與原本無異。
如不服本裁定應於裁定送達後5 日內向本院提出抗告狀（應附繕
本）。
                            書記官  呂慧娟
中    華    民    國   100    年    4     月    20    日